---
title: "GLMs"
author: "Boris Fazio"
output: html_document
---

```{r setup, include=FALSE}
knitr::opts_chunk$set(echo = TRUE)
```

### Familia exponencial

Cualquier pdf/pmf con la forma $f(y\mid\theta,\phi) = \exp\{\phi[\theta y-b(\theta)] + c(y,\phi)\}$, $\phi > 0$

* $\text{E}(Y) = \mu = b'(\theta)$
* $\text{Var}(Y) = \phi^{-1}b''(\theta) = \phi^{-1}\text{V}(\mu)$

### Funcion generadora de momentos

$M_Y(t)=\exp\{\phi[b(\phi t+\theta)-b(\theta)]\}$

### Propiedad (no se pa q sirve)

Cuando $\phi \rightarrow \infty$, $\sqrt{\phi}(Y-\mu) \rightarrow N(0,V(\mu))$

### Funcion de enlace canonica

La $g(.)$ funcion tal que $g(\mu_i) = \theta_i = \eta_i$ se conoce como enlace canonico.

### Funcion de desvio

Se da por la diferencia entre verosimilitud del modelo saturado y el de interes

$$\begin{align}
D(y,\hat\mu) &= 2\phi^{-1}[L(y,y) - L(\hat\mu,y)] \\&= 2\sum_{i=1}^n\{y_i(\widetilde\theta_i-\hat\theta_i)+(b(\hat\theta_i)-b(\widetilde\theta_i))\}
\end{align}$$

Reemplazando $\widetilde\theta(y_i)$ y $\hat\theta(\eta_i)$ por las funciones correspondientes.

**HACER CASOS PARTICULARES A MANO!**

### Comparacion de modelos

* Estadistica de Razon de Verosimilitudes

$\xi_{RV} = \phi\{D(y,\hat\mu_r)-D(y,\hat\mu)\}$, donde $\hat\mu_r$ se calcula bajo la restriccion de interes

$\xi_{RV} \sim \chi^2_q$ donde $q$ es el numero de restricciones

* Estadistica F

...

* AIC

$\text{AIC} = D^*(y,\hat\mu)+2p$

## Extra

### Calculo de AIC con logLik del modelo

-2*as.numeric(logLik(MODELO))+2*length(MODELO$coefficients)+2

### Formas exponenciales de distribuciones conocidas

**Normal**

$\theta = \mu;\phi=\frac{1}{\sigma^2}$

$b(\theta)=\frac{1}{2}\theta^2;c(x,\phi)=\log\left(\sqrt{\frac{\phi}{2\pi}}\right) - \frac{\phi x^2}{2}$

$D(y,\hat\mu) = \sum_{i=1}^n\left[y_i - \hat\mu_i\right]^2$

**Binomial**

$\theta = \log{\frac{p}{1-p}}; \phi = 1$

$b(\theta)=n\log(1+e^\theta); c(x,\phi)=\log{n\choose y}$

$D(y,\hat\mu)=$

### Otros

**Transformaciones monotonicas de v.a.**

$g(y)=f(x(y))\left|\frac{dx}{dy}\right|$

Ver eq. 11.4: https://www.cl.cam.ac.uk/teaching/2003/Probability/prob11.pdf
---
title: "GLMs"
author: "Boris Fazio"
output: html_document
---

```{r setup, include=FALSE}
knitr::opts_chunk$set(echo = TRUE)
```

**Familia exponencial**

Cualquier pdf/pmf con la forma $f(y\mid\theta,\phi) = \exp\{\phi[\theta y-b(\theta)] + c(y,\phi)\}$, $\phi > 0$

* $\text{E}(Y) = \mu = b'(\theta)$
* $\text{Var}(Y) = \phi^{-1}b''(\theta) = \phi^{-1}\text{V}(\mu)$

**Funcion generadora de momentos**

$M_Y(t)=\exp\{\phi[b(\phi t+\theta)-b(\theta)]\}$

**Propiedad (no se pa q sirve)**

Cuando $\phi \rightarrow \infty$, $\sqrt{\phi}(Y-\mu) \rightarrow N(0,V(\mu))$

**Funcion de enlace canonica**

La $g(.)$ funcion tal que $g(\mu_i) = \theta_i = \eta_i$ se conoce como enlace canonico.

**Funcion de desvio**

Se da por la diferencia entre verosimilitud del modelo saturado y el de interes

$$\begin{align}
D(y,\hat\mu) &= 2\phi^{-1}[L(y,y) - L(\hat\mu,y)] \\&= 2\sum_{i=1}^n\{y_i(\widetilde\theta_i-\hat\theta_i)+(b(\hat\theta_i)-b(\widetilde\theta_i))\}
\end{align}$$

Reemplazando $\widetilde\theta(y_i)$ y $\hat\theta(\eta_i)$ por las funciones correspondientes.

## HACER CASOS PARTICULARES A MANO!

**Comparacion de modelos**

* Estadistica de Razon de Verosimilitudes

$\xi_{RV} = \phi\{D(y,\hat\mu_r)-D(y,\hat\mu)\}$, donde $\hat\mu_r$ se calcula bajo la restriccion de interes

$\xi_{RV} \sim \chi^2_q$ donde $q$ es el numero de restricciones

* Estadistica F

...

### Extra

**Transformaciones monotonicas de v.a.**

Ver eq. 11.4: https://www.cl.cam.ac.uk/teaching/2003/Probability/prob11.pdf
