---
title: "Lista de Ejercicios 2"
author: "Boris Manuel Fazio Luna"
output:
  html_document: default
  pdf_document: default
---

## Ejercicio 29

Considere las poblaciones de unidades $N_1 = \{1,...,30\}$ y $N_2 = \{21,...,50\}$. De cada población se escogerá una muestra de 10 unidades.

1. Describa $\Omega$, el espacio muestral asociado a este experimento.

Asumiendo que el muestreo se realiza sin reemplazo, podemos describir $\Omega$ como el conjunto de todos los pares ordenados cuyo primer elemento es un subconjunto de tamaño 10 de $N_1$ y el segundo elemento es un subconjunto de tamaño 10 de elementos de $N_2$.

La descripción anterior puede ser planteada en términos de la siguiente notación:

\begin{align}
\Omega &= \{(S_1,S_2)\mid S_1 \in \mathcal{P}_{10}(N_1), S_2 \in \mathcal{P}_{10}(N_2)\}\\
&\text{donde }\\
\mathcal{P}_i(K) &= \{J \mid J \subset K, \#(J) = i \}
\end{align}

2. Determine la probabilidad de que todos los elementos comunes (a ambas poblaciones) se escojan en cada muestra.

Haicendo uso de la notación desarrollada previamente, este enunciado hace referencia al siguiente evento:

$$C = \{\left(N_1 \cap N_2, N_1 \cap N_2\right)\}$$
Para calcular $P(C)$ primero necesitamos definir alguna función de probabilidad. La regla de *probabilidad clásica* es razonable para este problema:

$$P(A) = \frac{\# (A)}{\# (\Omega)}$$
Es necesario contar con un espacio de probabilidad bien definido para realizar cálculos en general; sin embargo, es sencillo ver que la cantidad de interés, $P(C)$, está definida idénticamente mientras se elija cualquier miembro del conjunto

$$\{\mathcal{F}|\mathcal{F}\text{ es $\sigma$-álgebra de $\Omega$, } C \in \mathcal{F}\}$$

Entonces, con $(\Omega,\mathcal{F},P)$ definido, podemos proceder a realizar el cálculo:

\begin{align}
\#(C) &= \#(\{N_1 \cap N_2\})\\
&= 1\\
\\
\#(\Omega) &= \#(\mathcal{P}_{10}(N_1)) \times \#(\mathcal{P}_{10}(N_2))\\
&= \binom{30}{10} \times \binom{30}{10}\\
&= \left(\frac{30!}{20! 10!}\right)^2\\
\\
\therefore P(C) &= \left(\frac{20! 10!}{30!}\right)^{2}
\end{align}

3. Halle la probabilidad de que todos los elementos comunes (a ambas poblaciones) se escojan solamente en una de las dos muestras.

El evento descrito en este enunciado puede escribirse de la siguiente manera:

$$D = \{(N_1 \cap N_2, G_2),(G_1, N_1 \cap N_2) \mid G_i \in \mathcal{P}_{10}(N_i) - \{N_1 \cap N_2\}\}$$

El espacio de probabilidad se define de manera similar, con los mismos $\Omega$, $P$ y un $\mathcal{F} \mid D \in \mathcal{F}$.

Procedemos con el cálculo:

\begin{align}
\#(D) &= \#(\{N_1 \cap N_2\}) \times \#(G_2) + \#(G_1)  \times \#(\{N_1 \cap N_2\})\\
&= 1 \times \left(\binom{30}{10} - 1\right) + \left(\binom{30}{10} - 1\right) \times 1\\
&= 2 \times \left(\binom{30}{10} - 1\right)\\
\\
\therefore P(D) &= 2 \times \frac{\left(\binom{30}{10} - 1\right)}{\left(\frac{30!}{20! 10!}\right)^2} &\text{con $\#(\Omega)$ calculado anteriormente}
\end{align}

## Ejercicio 30

En el contexto del ejercicio 29 se define $X$ como el número de elementos comunes en las muestras.

1. Determine $f$, el modelo probabilístico de $X$.

Por simplicidad, nos colocamos en el espacio $(\Omega,2^\Omega,P)$. Vemos que la definicion dada equivale a decir $X = \#(S_1 \cap S_2)$, entonces $R_X = \{0,...,10\}$. Para poder determinar $f$, necesitamos $P(X=x) = P(\{(S_1,S_2) \in \Omega |\#(S_1 \cap S_2) = x\})$, para cada $x \mid x \in R_X$.

Ya hemos calculado $\#(\Omega)$ previamente. Para poder especificar $P(X=x)$ nos hace falta determinar $\#(\{(S_1,S_2) \in \Omega |\#(S_1 \cap S_2) = x\})$. Podemos contar los elementos de dicho conjunto mediante el siguiente procedimiento:

* Contamos el número de maneras de seleccionar $x$ elementos de $N_1 \cap N_2$ que pertenezcan a $S_1 \cap S_2$: $\binom{10}{x}$

* Contamos el número de maneras de seleccionar $y$ elementos de $N_1 \cap N_2$ que solo pertenezcan a $S_1$: $\binom{10-x}{y}$

* Contamos el número de maneras de seleccionar el resto de elementos de $S_1$: $\binom{20}{10-x-y}$

* Contamos el número de maneras de seleccionar el resto de elementos de $S_2$: $\binom{30-x-y}{10-x}$

* Realizamos la sumatoria sobre el posible número de elementos no comunes de $S_1$, es decir $y = 0,...,(10-x)$

Entonces, la probabilidad de observar $X=x$ está dada por:

$$P(X=x) = \frac{\sum_{y=0}^{10-x}{10 \choose x}{10-x \choose y}{20 \choose 10-x-y}{30-x-y \choose 10-x}}{{30 \choose 10}^2}$$

Dado que $\Omega$ es un conjunto finito, $X$ es una variable aleatoria discreta. Su modelo probabilístico queda determinado a partir de la función arriba descrita:

$$f(x) = \begin{cases}P(X=x)&\forall x \in R_X\\0&\forall x \notin R_X\end{cases}$$

2. Halle la probabilidad de seleccionar más de tres elementos comunes. Use $f$.

Escribimos la probabilidad solicitada en términos de $f$:

\begin{align}
P(X>3) &= 1 - P(X \leq 3)\\
&= 1 - \sum_{x = 0}^3 P(X=x)\\
&= 1 - \sum_{x = 0}^3 f(x)
\end{align}

Efectuamos el cálculo:

```{r}
omega <- choose(30,10)**2
total <- 0
for(x in 0:3){
  for(y in 0:(10-x)){
    total <- total +
      (choose(10,x)*choose(10-x,y)*
         choose(20,10-x-y)*choose(30-x-y,10-x))
  }
}
1 - total/omega
```

De modo que $P(X>3) \approx 0.0094$.

3. Determine e interprete $\text{E}(X)$.

El valor esperado de $X$ está dado por:

$$\text{E}(X)= \sum_{x=0}^{10}xf(x) $$

Calculamos:

```{r}
total <- 0
for(x in 0:10){
  for(y in 0:(10-x)){
    total <- total +
      x*(choose(10,x)*choose(10-x,y)*
         choose(20,10-x-y)*choose(30-x-y,10-x))/omega
  }
}
total
```

Entonces podemos decir que, al tomar un gran número de muestras
