---
title: "Modelos Lineales - Lista 2"
author: "Boris Fazio"
date: "July 2, 2017"
output: html_document
---

```{r setup, include=FALSE}
knitr::opts_chunk$set(echo = TRUE)
```

4. El archivo Journals.xls tiene 180 observaciones y 10 variables.

4.1 Efectuar las regresiones necesarias para el contraste de heteroscedasticidad. Usar al menos 2 tipos de contrastes.

---

**Regresion de interes**

```{r}
data("Journals", package = "AER")
journals <- with(data = Journals,
                 data.frame(subs,price,citeprice=price/citations,age=2000-foundingyear))

jour_lm <- lm(log(subs) ~ log(citeprice), data = journals)
```

**Contrastes**

Exploracion grafica de magnitud de residuales

```{r}
plot(jour_lm, which = 3)
# Se observa que los residuales tienen una menor magnitud
# para valores mayores de la variable dependiente
```

Test de Spearman

```{r}
cor.test(abs(jour_lm$residuals),jour_lm$fitted.values,method = "spearman")
# Verificamos que existe una correlacion monotonica entre
# los valores predichos de la variable dependiente y la
# magnitud de los residuales (p < 0.05)
```

Test de Breusch-Pagan

```{r}
lmtest::bptest(jour_lm)
# Se rechaza la hipotesis de homoscedasticidad (p < 0.05)
```

Test de Goldfeld-Quant

```{r}
lmtest::gqtest(jour_lm, alternative = "two.sided", order.by = ~citeprice, data = journals)
# Se rechaza la hipotesis de homoscedasticidad (p < 0.05)
```

Test de Harvey

```{r}
summary(lm(log(jour_lm$residuals**2) ~ jour_lm$fitted.values))
# Se verifica que hay una asociacion significativa entre los
# valores predichos y el logaritmo del cuadrado de residuos
```

Todas las pruebas aplicadas indican que la regresion investigada presenta heteroscedasticidad.

---

4.2 Si se detecta heteroscedasticidad, haga un esquema de su solucion y corrija el problema. Comente los resultados.

---

```{r}
# Verificar que media de residuos no varia
summary(lm(jour_lm$residuals ~ poly(log(jour_lm$fitted.values),2)))

# Esto quiere decir que residuos tienen la forma e_i = c_i*d_i,
# por lo que puede corregirse la 
# Referencia
#http://eml.berkeley.edu/~powell/e240b_sp06/hetnotes.pdf

# 1) Estimar coeficiente de heteroscedasticidad
hlm <- lm(I(jour_lm$residuals**2) ~ log(citeprice), data = journals)

# 2) Aplicar regresion con regresores ajustados
w <- predict(hlm)**(-0.5)
w[]
wls <- lm(I(log(subs)*w) ~ I(log(citeprice)*w), data = journals[!(journals$subs<3),])

jour_lm2 <-  lm(log(subs) ~ log(citeprice), data = journals[!(journals$subs<3),])

lres <- log(jour_lm2$residuals**2)
jour_rlm <- lm(lres ~ log(journals$citeprice[-4])**2)
hhat <- exp(jour_rlm$fitted.values)

jour_wlm <- lm(log(subs) ~ log(citeprice), data = journals[!(journals$subs<3),], weights = 1/hhat)
```
